【裁判字號】    96,訴,5059
【裁判日期】    970327
【裁判案由】    毒品危害防制條例
【裁判全文】
臺灣高雄地方法院刑事判決              96年度訴字第5059號
公  訴  人  臺灣高雄地方法院檢察署檢察官
被      告  甲○○
上列被告因違反毒品危害防制條例案件，經檢察官提起公訴（96
年度毒偵字第9881號），並經本院合議庭裁定由受命法官獨任進
行簡式審判程序，本院判決如下：
    主  文
甲○○施用第一級毒品，累犯，處有期徒刑拾月，扣案如附表所
示之海洛因壹包（含包裝袋），沒收銷燬之。又施用第二級毒品
，累犯，處有期徒刑肆月。應執行有期徒刑壹年，扣案如附表所
示之海洛因壹包（含包裝袋），沒收銷燬之。
    事  實
一、甲○○(1)前因施用毒品案件，經台灣台南地方法院以89年度
    毒聲字第801 號裁定令入戒治處所施以強制戒治，嗣經該院
    裁定停止戒治、撤銷停止戒治，於民國90年5 月3 日強制戒
    治執行完畢釋放；(2)於95年間，復因施用毒品案件，經台灣
    高等法院台南分院、本院各以94年度上訴字第683 號、95年
    度簡字第6450號判決分別判處有期徒刑1 年6 月、6 月、6
    月，且經減刑後，3 罪併定應執行刑為有期徒刑1 年2 月確
    定，於96年7 月16日執行完畢。
二、明知海洛因、甲基安非他命分別係屬毒品危害防制條例第2
    條第2 項第1 款、第2 款所定之第一級、第二級毒品，不得
    持有、施用，詎仍不知悔改，於前述強制戒治執行完畢後，
    5 年內再犯施用毒品之罪，經台灣高等法院台南分院、本院
    於95年間，以前揭判決判處有罪確定後，復分別基於施用第
    一級毒品海洛因及第二級毒品甲基安非他命之犯意，先後於
    96年10月29日15時許、同日某時許，在高雄縣鳳山市之某旅
    社內，分別以針筒注射、鋁箔紙燒烤之方式，施用第一級毒
    品海洛因、第二級毒品甲基安非他命各乙次。嗣於翌日13時
    40分許，在高雄市○○○路62巷16號中南客運公司前，因其
    形跡可疑為警盤查，當場扣得如附表所示之第一級毒品海洛
    因1 包，且經採尿送驗結果，呈嗎啡及甲基安非他命之陽性
    反應，而查悉上情。
三、案經高雄市政府警察局保安大隊移送臺灣高雄地檢署檢察官
    偵查起訴。
    理  由
一、按本案被告甲○○所犯均係死刑、無期徒刑、最輕本刑為3
    年以上有期徒刑以外之罪，其於準備程序就前揭被訴事實均
    為有罪之陳述，經受命法官告知簡式審判程序之旨，並聽取
    其與公訴人之意見後，本院認無不得或不宜改依簡式審判程
    序進行之情形，爰依刑事訴訟法第273 條之1 第1 項規定，
    裁定本件由受命法官獨任進行簡式審判程序，合先敘明。
二、上揭事實，業據被告於本院審理時供承不諱，且被告於96年
    10月30日為警查獲後採集尿液送驗之結果，呈現嗎啡、甲基
    安非他命之陽性反應，有高雄市立凱旋醫院96年11月12日濫
    用藥物尿液檢驗報告（檢體編號為：L 專-96555號）及毒品
    案件嫌疑人尿液採證代碼表各1 紙在卷可參。又扣案如附表
    所示白色粉末1 包（淨重0.63公克；空包裝袋重0.68公克）
    ，經送法務部調查局檢驗結果，呈海洛因陽性反應，此有該
    局96年11月26日調科壹字第09623079880 號鑑定書1 份附卷
    可按，堪認係第一級毒品海洛因無誤。足證被告上開自白應
    與事實相符，堪可採信。是以，本案事證明確，被告上開施
    用第一級毒品、第二級毒品之犯行，均堪以認定。
三、按毒品危害防制條例前於92年7 月9 日修正公布，自93年1
    月9 日施行，觀之該條例第20條、第23條之立法理由，修正
    後毒品危害防制條例就施用毒品者，只於「初犯」及「5 年
    後再犯」二種情形，有其追訴條件之限制，即須於初犯經觀
    察、勒戒或強制戒治釋放後，5 年內均無施用毒品之行為，
    始能認其前所實施之觀察、勒戒或強制戒治已足遮斷毒癮，
    而得於5 年後再犯時，再予適用初犯之規定，重行觀察、勒
    戒等程序。倘5 年內已經再犯，被依法追訴處罰，縱其第3
    次（或第3 次以上）施用毒品之時間在初犯釋放5 年以後，
    即與「5 年後再犯」之情形有別，且因已於「5 年內再犯」
    ，顯見其再犯率甚高，原實施觀察、勒戒或強制戒治，已無
    法收其實效，而無5 年戒斷期之存在，自無再經觀察、勒戒
    及強制戒治之必要，應得逕行追訴處罰（最高法院95年5 月
    9 日95年度第7 次刑事庭會議決議參照）。經查：本件被告
    前因施用毒品案件，經台灣台南地方法院以89年度毒聲字第
    801 號裁定令入戒治處所施以強制戒治，嗣經該院裁定停止
    戒治、撤銷停止戒治，於90年5 月3 日強制戒治執行完畢釋
    放；於95年間，復因施用毒品案件，經台灣高等法院台南分
    院以94年度上訴字第683 號、本院95年度簡字第6450號判決
    有罪確定等情，有臺灣高等法院被告前案紀錄表1 份在卷可
    憑，是依上開說明，被告於前述觀察、勒戒及強制戒治執行
    完畢釋放後5 年內，再犯施用毒品罪，經法院判決有罪確定
    後，復犯本件施用毒品之犯行，本件犯行距前揭強制戒治執
    行完畢釋放後雖逾5 年，惟核與毒品危害防制條例第20條第
    3 項所定「5 年後再犯」之立法意旨不符，揆諸上開說明，
    仍應予追訴、處罰。
四、查海洛因、甲基安非他命分別係毒品危害防制條例第2 條第
    2 項第1 款、第2 款所稱之第一級、第二級毒品，不得非法
    持有及施用。核被告所為，係犯毒品危害防制條例第10條第
    1 項、第2 項之施用第一級毒品罪、第二級毒品罪。被告持
    有第一級毒品海洛因、第二級毒品甲基安非他命之低度行為
    ，皆已為施用之高度行為所吸收，均不另論罪。又被告所犯
    上開二罪名間犯意各別，罪名互殊，應分論併罰。再被告有
    事實欄所載之前科紀錄，於96年7 月16日執行完畢之情，有
    上開前案紀錄表1 份在卷可考，其於受有期徒刑之刑執行完
    畢後，5 年以內故意再犯本件有期徒刑以上之2 罪，爰依刑
    法第47條第1 項規定論以累犯，並均加重其刑。爰審酌被告
    雖經觀察勒戒、強制戒治，因於95年間再觸犯施用毒品之犯
    行，再經法院判處罪刑且執行完畢在案，卻仍未能斷戒施用
    毒品惡習，顯見其戒治意志不堅，缺乏戒絕毒癮之動機，本
    應從重量刑以收刑罰教化之效，惟念其施用毒品係對己身殘
    害，並未造成他人具體危害，且於犯後坦承犯行，態度尚稱
    良好，又於犯後尿液檢查已呈安非他命、嗎啡陰性反應，此
    有被告於本院審理中所提出亞洲X 光醫事檢驗所驗尿報告1
    紙附卷可考等一切情狀，酌情分別量處如主文所示之刑，並
    定其應執行之刑，以示儆懲。至扣案如附表所示之白色粉末
    1 包，經送驗結果，呈海洛因陽性反應，確係第一級毒品海
    洛因無誤，已如前述，應依毒品危害防制條例第18條第1項
    前段規定沒收銷燬之；又鑑定單位一般係以傾倒之方式，將
    包裝袋內之毒品倒出而與包裝袋分離而稱重，必要時，輔以
    刮杓刮取袋內毒品，然無論依何種方式分離，包裝袋內均有
    極微量之毒品殘留，業經法務部調查局以93年3 月19日調科
    壹字第09300113060 號函釋在案，並為本院職務上已知之事
    實，足認本件用以包覆扣案海洛因之包裝袋，其內含有極微
    量第一級毒品海洛因殘留而無法析離，應整體視為扣案之第
    一級毒品海洛因，不問屬於犯人與否，併予沒收銷燬。至於
    鑑驗耗用之毒品既已滅失，自無庸宣告沒收銷燬，附此敘明
    。
據上論斷，應依刑事訴訟法第273 條之1 第1 項、第299 條第1
項前段，毒品危害防制條例第10條第1 項、第2 項，第18條第1
項前段，刑法第11條、第47條第1 項、第51條第5 款，判決如主
文。
本案經檢察官鄧藤墩到庭執行職務。
中    華    民    國    97    年    3     月    27    日
                  刑事第四庭    法  官  鄭凱文
以上正本證明與原本無異。
如不服本判決應於收受本判決後10日內向本院提出上訴書狀，並
應敘述具體理由，如未敘述上訴理由者，應於上訴期間屆滿後20
日內補提理由書狀於本院（均須按他造當事人之人數附繕本）「
切勿逕送上級法院」。
                                書記官  蕭家玲
中    華    民    國    97    年    3     月    27    日
┌──────────────────────────────────┐
│附表                                                                │
├──┬────┬────────────┬─────────────┤
│編號│物品名稱│      數量及重量        │        鑑定結果          │
├──┼────┼────────────┼─────────────┤
│一  │白色粉末│1 包（淨重0.63公克；空包│檢驗呈第一級毒品海洛因陽性│
│    │        │裝袋重0.68公克）        │反應（法務部調查局96年11月│
│    │        │                        │26日調科壹字第09623079880 │
│    │        │                        │號鑑定書）                │
└──┴────┴────────────┴─────────────┘
附錄本件論罪科刑之法條：
毒品危害防制條例第10條
施用第一級毒品者，處6 月以上5 年以下有期徒刑。
施用第二級毒品者，處3 年以下有期徒刑。


司法院資訊處製作；財團法人民間司法改革基金會備份。
